【裁判字號】    96,交聲,2020
【裁判日期】    970528
【裁判案由】    交管條例聲異
【裁判全文】
臺灣板橋地方法院交通事件裁定       96年度交聲字第2020號
原處分機關  交通部公路總局臺北區監理所
異  議  人  甲○○
即受處分人
上列受處分人因違反道路交通管理處罰條例案件，對於交通部公
路總局臺北區監理所於民國96年11月19日所為之北監自裁字第裁
40-AB0000000號裁決處分，聲明異議，本院裁定如下：
    主  文
原處分撤銷。
甲○○不罰。
    理  由
一、原處分意旨略以：異議人即受處分人甲○○於民國96年8 月
    2 日20時15分許，駕駛車牌號碼0706-KE 號自用小客車，沿
    臺北市市○○道行駛至光復南路口，因未依路口明顯處懸掛
    之「禁止迴轉」標誌牌面之指示行車，逕自迴轉改行駛至市
    ○○道對向車道，為臺北市政府警察局松山分局（下簡稱原
    舉發機關）值勤警員發現攔停，惟異議人拒絕停車接受稽查
    而改駛往光復南路66巷方內逃逸，而為值勤警員依違反道路
    交通管理處罰條例第49條第1 項第2 款、第60條第1 項之規
    定掣單逕行舉發，嗣經交通部公路總局臺北區監理所（下簡
    稱原處分機關）於96年11月19日以北監自裁字第裁40-AB000
    0000號違反道路交通管理事件裁決書（下簡稱裁決書）分別
    裁處罰鍰新臺幣（下同）900 元及3,000 元，並分別依同條
    例第63條第1 項第1 款之規定（裁決書漏載「第1 項第1 款
    」，應予補充），各記違規點數1 點。
二、異議意旨略以：警察開立罰單毫無根據，對民眾為證明清白
    而提出之不在場證明，不去查證即駁回，在違規之同一時間
    伊之車子是停在華視停車場內，有發票1 紙為證，卻硬要民
    眾繳納罰款，人民權利何在？伊想應該是警察記錯車號或時
    間，為此聲明異議等語。
三、按法院受理交通事件，準用刑事訴訟法之規定，道路交通管
    理處罰條例第89條前段定有明文。次按交通案件之舉發人，
    其地位殆與刑事訴訟案件告訴人或告發人之地位無異，是不
    能僅以其陳述，執為不利行為人之認定，其陳述是否與事實
    相符，尚須調查其他證據以資審認，始得為不利行為人之認
    定。
四、經查：本件固經原舉發機關警員何季哲於本院審理中結證稱
    ：「96年8 月2 日晚上7 時到11時，我在市○○道與光復南
    路服路檢勤務，約8 時15分左右我看到一部灰色奧迪的車子
    ，從市○○道上直接迴轉，他本來是從高架橋下來，他是西
    往東下高架橋，西往西的方向不能迴轉，結果他在市○○道
    、光復南路交叉路口迴轉，我有攔他，但他沒有停車，當時
    開車的人是男生或女生我不清楚，因為當時天色很暗。」、
    「我們攔檢點是在光復南路66巷口，距離那個交叉路口約10
    0 公尺，我是等那部車迴轉過來往西行使，行經光復南路66
    巷口的時候，我才上前去攔他，但他沒有停車。」等語（見
    本院97年1 月16日訊問筆錄），惟並無任何舉發照片足佐，
    而異議人即受處分人楊秀惠於本院審理中陳稱：「罰單沒有
    任何照片，我拿到罰單的時候，距離違規的日期已經很久了
    ，我根本不知道當時我去哪裡，後來我去找發票，找到1 張
    停車場的發票，時間和罰單的時間一模一樣，我去那邊應該
    是要去吃飯，我有要找去吃飯的發票，但因為時間隔很久了
    ，所以找不到。」、「．．．，我確定停車的發票是我停的
    ，因為我的發票都集中在同一個地方。」、「（問：卷附停
    車場的發票是否確實是你的？）是，我的發票都放在公司，
    不會跟家人的發票混在一起。」等語（見本院97年5 月16日
    訊問筆錄），異議人即受處分人並提出停車發票1 紙為證。
    而異議人甲○○於本院審理中亦陳稱：「（問：你平常從板
    橋到國父紀念館，行走的方向如何？）走環河路上市○○道
    ，到光復南路右轉，右轉還沒有到忠孝東路就可以到華視停
    車場。」等語（見本院97年5 月16日訊問筆錄），參諸舉發
    警員何季哲於本院審理中提出之異議人違規路線圖，可知異
    議人即受處分人若由西向東自市○○道高架橋下橋之後，可
    直接行駛至光復南路交岔路口右轉光復南路，再進入華視停
    車場停車，並無違規迴轉到市○○道對向車道，再從相反方
    向折返到華視停車場停車之理？又本件違規時間是96年8 月
    2 日20時15分許之晚上，依警員何季哲於本院審理中之證稱
    ：當時天色昏暗，其不知道當時駕駛自用小客車之人是男子
    或女子等語（見本院97年1 月16日訊問筆錄），則舉發員警
    何季哲於當時之情況，是否能正確記載違規者之車號，而無
    誤記之可能？故異議人提出之停車發票雖然並無記載車號，
    惟此係停車場開立停車發票之正常情形，則於無其他積極證
    據可證明異議人所提出之停車發票非為異議人停車所開立，
    自應從有利於異議人之認定，認為異議人所有之上開自用小
    客車於上開違規時間確實是停放於華視地下停車場內。
五、綜上所述，本件交通違規之舉發既尚存有疑義，於別無其他
    積極證據足以證明異議人確有前開違規之行為前，尚難僅憑
    執勤人員之單一指述，即遽以推測或擬制異議人有該交通違
    規行為，是原處分機關僅憑執勤人員之單一指述，而無任何
    之佐證即遽以異議人違反道路交通管理處罰條例第49條第1
    項第2 款、第60條第1 項第1 款之規定，裁處異議人罰鍰90
    0 元及3,000 元，並各記違規點數1 點，核屬不當，本件聲
    明異議為有理由，應依法撤銷原處分，並諭知異議人即受處
    分人不罰之裁定。
據上據上論斷，應依道路交通管理處罰條例第87條第2 項，道路
交通案件處理辦法第20條前段，裁定如主文。
中    華    民    國    97    年    5     月    28    日
                    交通法庭    法  官  曾正耀
以上正本證明與原本無異
如不服本裁定應於送達後5 日內向本院提出抗告狀
                                書記官  陳淑怡
中    華    民    國    97    年    5     月    28    日


司法院資訊處製作；財團法人民間司法改革基金會備份。
